臺灣高等法院刑事判決　　　　　　　　　九十一年度上訴字第一八四八號
　　上　訴　人
　　即　被　告　丙○○
　　選任辯護人　許巍騰
　　　　　　　　李怡卿
右上訴人，因偽造有價證券等案件，不服臺灣士林地方法院，九十一年度訴緝字第一
四號，中華民國九十一年四月十六日第一審判決（起訴案號：臺灣士林地方法院檢察
署九十年度偵字第五八六九號）提起上訴，本院判決如左：
    主      文
上訴駁回。
    事實及理由
一、本案經本院審理結果，認第一審判決適用刑法第二百零一條第二項、第三百四十
    九條第一項、第五十五條、第四十七條、第二百零五條、罰金罰鍰提高標準條例
    第一條前段，判處被告丙○○行使偽造之有價證券，累犯，處有期徒刑壹年貳月
    。偽造之台北銀行帳號一一一０六─九號、票號ＳＢ0000000號、發票日
    中華民國八十九年一月二十二日、面額新台幣萬元之支票壹紙沒收。經核認事
    用法，俱無違誤，量刑亦妥適，應予維持，並引用第一審判決書記載之事實、證
    據及理由。
二、被告上訴意旨略以：被告於偵審中之陳述雖有交付支票者係「乙○○」亦或「甲○○」之不同，然因被告本身智識淺薄，且不諳律事，故於案發時，為免多事及
    連累伊母周雅瑛，而伊同學又有名稱為「乙○○」者，遂信口稱係「乙○○」所
    交付，致被告明瞭事態嚴重時，方據實陳述係甲○○所交付，此乃係人之常情，
    自不能僅以被告前後矛盾之說詞即遽以推定被告明知系爭支票乃係偽造仍為行使
    ，且查被告身邊經常有支票流通，而「乙○○」此姓名亦屬常見同者甚眾，故被
    告雖曾詢諸乙○○，亦難使被告發現系爭支票乃係偽造，故原審判決僅以乙○○
    證稱並未交付系爭支票予被告，即以推定被告行使偽造有價證券，顯屬率斷。復
    以被告交付涉案支票之對象係自己之親生母親，若涉案支票係被告所偽造，或被
    告知悉涉案支票係來路不明之票據，被告儘可偽造其他與母親不相識之人，且被
    告若須用錢，儘可直接向母親周轉，何須以支票向母親調現，甚且交付伊母偽造
    之支票，使自己之至親有罹罪之虞，伊拿支票予母親後並未自母親處拿取現金，
    原判決遽為論罪科刑，誠難信服等語。
三、經查：前開支票原係洪惠珠所有，並未填載發票人、發票日及金額之空白支票，
    於八十八年十二月二十四日凌晨三時十分許，在台北縣蘆洲市○○路一八二巷五
    十四弄七號九樓遭竊，但周碧瑛於八十九年一月二十五日持往銀行提示時卻已填
    載發票人為乙○○並蓋有乙○○印章，發票日為八十九年一月二十二日，金額為
    三萬元等情，業據證人洪惠珠及周碧瑛分別指證綦詳，並有台北市票據交換所八
    十九年二月二日北票字第０八０一號函暨其附件退票理由單、前揭支票、掛失止
    付票據提示人資料查報表、票據掛失止付通知書及遺失票據申報書等影本在卷可
    稽，足證前揭支票係他人遭竊之贓物且屬業經偽造完成之支票乙節已臻明確。而
    被告於警訊時及偵查中均一致供稱前揭支票係乙○○為還款在其住處樓下所交付
    ，並經被告之母周碧瑛於偵查中證稱前開支票確係伊子丙○○交付並告知係其友
    乙○○要求調現者屬實，被告於審理時翻異前詞謂係甲○○（甲○○經傳喚不到
    ）為還債而交付，係因證人乙○○於原審證稱並未簽發支票交丙○○調現所致，
    此與被告另案違反槍砲彈藥刀械管制條例案件（本院九十一年度上訴字第一五四
    一號），就其所持槍彈先則稱吳謝富交付，迨經吳謝富到庭對質後，被告心虛乃
    又供出無年籍住所之ＥＴ梁聖天所交付，同出一轍，被告所辯不知他人已失竊之
    贓物並係偽造之支票云云，委無足採，被告已將前開支票交付其母而行使，至有
    無從其母手中拿到三萬元，雖其供述與其母有異，亦無礙於行使偽造有價證券罪
    責之成立，被告上訴難認有理由，應予駁回。
據上論斷，應依刑事訴訟法第三百六十八條、第三百七十三條判決如主文。
本案經檢察官呂丁旺到庭執行職務。
中      華      民      國    九十一    年      八      月     十四     日
                              臺灣高等法院刑事第十庭
                                  審判長法  官  溫  耀  源
                                        法  官  林  銓  正
                                        法  官  黃  金  富
右正本證明與原本無異。
如不服本判決應於收受送達後十日內向本院提出上訴書狀，其未敘述上訴之理由者並
得於提起上訴後十日內向本院補提理由書（均須按他造當事人之人數附繕本）。
                                        書記官  江  采  廷
中      華      民      國    九十一    年      八      月     十五     日
